臺灣桃園地方法院刑事判決　　　　　　100年度簡上字第301號
公　訴　人　臺灣桃園地方法院檢察署檢察官
上　訴　人
即　被　告　陳義平
上列上訴人即被告因詐欺案件，不服本院100 年度桃簡字第569
號，中華民國100 年4 月26日第一審刑事簡易判決（聲請簡易判
決處刑案號：臺灣桃園地方法院檢察署100 年度偵字第1980號，
暨移送併辦案號：臺灣桃園地方法院檢察署100 年度偵字第1050
2 號），提起上訴，本院管轄第二審合議庭判決如下：
    主  文
原判決撤銷。
陳義平幫助意圖為自己不法之所有，以詐術使人將本人之物交付
，累犯，處有期徒刑伍月，如易科罰金，以新臺幣壹仟元折算壹
日。
    事  實
一、陳義平前因詐欺案件，經本院以98年度桃簡字第3525號判決
    判處有期徒刑2 月確定，於民國99年5 月10日易科罰金執行
    完畢。詎陳義平猶不知悔改，明知詐騙集團成員經常利用他
    人存款帳戶、提款卡、密碼轉帳等方式，獲取不法利益並逃
    避執法人員之追查，且依其社會經驗，應有相當之智識程度
    可預見其提供帳戶之提款卡供他人使用，將幫助他人從事詐
    欺取財之犯行，竟基於縱他人以其金融帳戶實施詐欺亦不違
    其本意之幫助犯意，接續於99年10月25日起至99年10月26日
    23時15分前某時，及同年月29日17時前某時，在臺灣境內某
    處，將其所申請之聯邦商業銀行大竹分行000000000000號帳
    戶，及其前妻丁氏玉鸞申辦後即交由其保管之國泰世華商業
    銀行北桃園分行000000000000000 號帳戶之存摺簿、金融卡
    及密碼，交付予某真實姓名年籍不詳之詐欺集團成員，以此
    方式幫助其向他人詐取財物。嗣該詐欺集團所屬成員，即基
    於意圖為自己不法所有之詐欺犯意聯絡，分別於：(一)99年10
    月26日23時15分許，佯為「長江馬廣濟公司」、「國泰世華
    銀行行員」打電話給劉馨憶，稱其購物付款方式因公司作業
    有誤，導致誤刷信用卡，需予更正，致使劉馨憶信以為真，
    而依指示至臺北市○○○路○ 段453 號聯邦銀行永春分行，
    先後存款新臺幣（下同）8 萬元、49,000元及3,000 元至前
    開陳義平所申請之聯邦商業銀行大竹分行000000000000號帳
    戶內；(二)於99年10月29日下午5 時許，該詐騙集團所屬成員
    偽稱係「PC HOME 」工作人員，向李御菲表示其曾於該網站
    購買商品，但誤將付款方式約定為分12期付款，致使李御菲
    陷於錯誤，於同日下午5 時45分許，在其雲林縣崙背鄉住處
    附近之中華郵政自動櫃員機前，依該詐騙集團所屬成員指示
    ，操作該自動櫃員機轉帳17,151元至前揭由丁氏玉鸞申辦後
    隨交由陳義平保管之國泰世華商業銀行北桃園分行00000000
    0000000 號帳戶內。嗣分別經劉馨憶及李御菲察覺有異，經
    報警處理而循線查悉上情。
二、案經桃園縣政府警察局蘆竹分局報告臺灣桃園地方法院檢察
    署檢察官偵查後聲請簡易判決處刑，暨新北市政府警察局新
    莊分局報告臺灣桃園地方法院檢察署檢察官偵查後移送併案
    審理。
    理  由
一、證據能力：
  (一)按被告之自白，非出於強暴、脅迫、利誘、詐欺、疲勞訊問
    、違法羈押或其他不正之方法，且與事實相符者，得為證據
    ；被告陳述其自白係出於不正之方法者，應先於其他事證而
    為調查，該自白如係經檢察官提出者，法院應命檢察官就自
    白之出於自由意志，指出證明之方法，刑事訴訟法第156 條
    第1 項、第3 項定有明文。準此，被告對檢察官所提渠於警
    詢時及偵查中之供述，其證據能力並無意見（見本院卷第29
    頁），復本院亦查無有何顯然不正之方法取得情事，而悖於
    其自由意志，是被告前開供述得為證據，合先敘明。
  (二)次按被告以外之人（包括證人、鑑定人、告訴人、被害人及
    共同被告等）於審判外之陳述雖不符刑事訴訟法第159 條之
    1 至之4 等4 條之規定，而經當事人於審判程序同意作為證
    據，法院審酌該言詞陳述或書面陳述作成時之情況，認為適
    當者，亦得為證據；當事人、代理人或辯護人於法院調查證
    據時，知有刑事訴訟法第159 條第1 項不得為證據之情形，
    而未於言詞辯論終結前聲明異議者，視為有前項之同意，同
    法第159 條之5 定有明文。立法意旨在於傳聞證據未經當事
    人之反對詰問予以核實，原則上先予排除。惟若當事人已放
    棄反對詰問權，於審判程序中表明同意該等傳聞證據可作為
    證據；或於言詞辯論終結前未聲明異議，基於尊重當事人對
    傳聞證據之處分權，及證據資料愈豐富，愈有助於真實發見
    之理念，且強化言詞辯論主義，使訴訟程序得以順暢進行，
    上開傳聞證據亦均具有證據能力。查本件下列所引用之被告
    以外之人於審判外之陳述，因公訴人、被告均表示不爭執其
    證據能力（見本院卷第29頁），復本院認其作成之情形並無
    不當情形，經審酌後認為適當，故前開審判外之陳述得為證
    據，併此敘明。
  (三)另本院以下所引用之非供述證據，均與本件事實具有自然關
    聯性，且核屬書證、物證性質，又查無事證足認有違背法定
    程序或經偽造、變造所取得等證據排除之情事，復經本院依
    刑事訴訟法第164 條、第165 條踐行物證、書證之調查程序
    ，況公訴人及被告對此部分之證據能力亦均不爭執，是堪認
    均有證據能力。
二、訊據上訴人即被告陳義平固坦承上開聯邦商業銀行大竹分行
    帳號：000000000000號帳戶為其所申辦，及上開國泰世華商
    業銀行北桃園分行帳號：000000000000000 號帳戶為其前妻
    丁氏玉鸞申辦後交由其保管等情，惟矢口否認有何幫助詐欺
    之犯行，辯稱：上開2 個帳戶之存簿、提款卡及密碼皆放在
    車上置物櫃內，於99年10、11月間某日發現車門鎖遭到破壞
    ，清點後只發現零錢及回數票遭竊，於99年10月27日上午經
    聯邦銀行告知，始發現上開帳戶之存簿及提款卡均遺失云云
    。經查：
  (一)上揭犯罪事實，業據證人即被害人劉馨憶及李御菲於警詢中
    指述綦詳，復有聯邦銀行自動櫃員機交易明細表3 紙、郵政
    自動櫃員機交易明細表1 紙、聯邦商業銀行業務管理部99年
    11月19日（99）聯業管（集）字第09910323443 號函暨所附
    陳義平所有之上開帳戶開戶基本資料及帳戶交易明細表1 份
    、國泰世華商業銀行99年12月23日（99）國世銀北桃園第16
    6 號函暨所附丁氏玉鸞（DINH THI NGOC LOAN）所有之上開
    帳戶開戶基本資料及帳戶交易明細表1 份、台北市政府警察
    局信義分局福德街派出所及雲林縣警察局西螺分局崙背分駐
    所受理各類案件紀錄表、受理詐騙帳戶通報警示簡便格式表
    、內政部警政署反詐騙諮詢專線紀錄表各2 份等資料在卷可
    稽（見100 年度偵字第1980號卷第10頁至第20頁、100 年度
    偵字第10502 號卷第7 頁至第23頁）。足認被害人劉馨憶確
    於前揭時間受到詐騙，而將現金13萬2,000 元存至被告上開
    聯邦商業銀行大竹分行帳戶內，及被害人李御菲確於前揭時
    間受到詐騙，而匯款17,151元至前揭丁氏玉鸞申辦後交由陳
    義平保管之國泰世華商業銀行北桃園分行帳戶內。是被告上
    開帳戶，確為詐欺集團作為實施本案詐欺取財犯行之用等情
    ，堪以認定。
  (二)被告雖以前詞情置辯，然查：現今各金融機構均有24小時全
    天候受理客戶電話掛失金融卡之服務，一般民眾若發現持用
    之金融卡遭竊或遺失得以在最短時間內通知金融機構掛失金
    融卡，使之失去提款功能，從而依常理度之，詐欺集團成員
    為避免被害人按指示匯入特定帳戶內之贓款不會遭金融機構
    止付以致功虧一簣，應無持用行竊而來或屬他人遺失物之可
    能，換言之，詐騙集團勢必須確信手持之金融卡功能正常方
    會加以利用，而詐騙集團能有確信，除原所有人同意配合不
    向金融機構掛失並告以金融卡密碼以外，別無他途可尋。循
    此，被告辯稱其帳戶之金融卡係因遺失而遭詐騙集團不法使
    用云云，即與常情有違。且金融機構帳戶為人民存取財產之
    重要工具，一般稍有社會歷練、經驗之人，均知悉金融卡應
    與密碼分別妥善保管，以免帳戶款項遭人持金融卡併同輕易
    得知之密碼盜領款項。被告於行為時乃30餘歲之成年人，其
    自有一定之社會歷練及工作經驗，前揭不應將金融卡與密碼
    一併保存之社會常情，應為被告所知稔。然查，上開被告所
    申辦之聯邦商業銀行大竹分行帳戶及其前妻所申辦之國泰世
    華商業銀行北桃園分行帳戶，均於申請開立後，即將存摺、
    提款卡及密碼一併隨意放置於車輛內，有時車上都會忘記上
    鎖等，業經被告自承在案（見100 年度偵字第1980號卷第5
    頁、第25頁、100 年度偵字第10502 號卷第4 頁背面、第30
    頁、本院卷第28頁背面、第82頁），其漠視個人重要財產工
    具應有之慎保態度，任意棄置金融資料之舉，已顯有可議之
    處。就其所申辦之聯邦商業銀行大竹分行帳戶密碼，被告先
    是於警詢時供稱因為怕忘記，所以將密碼寫在金融卡套子上
    （見100 年度偵字第1980號卷第5 頁），於本院審理時則稱
    該帳戶剛開好，根本還沒用就把密碼單和存簿、提款卡放一
    起等語（見本院卷第29頁及第82頁），就其前妻所申辦之國
    泰世華商業銀行北桃園分行帳戶之密碼，被告於警詢時先是
    供稱不曉得，沒有注意到（見100 年度偵字第10502 號卷第
    5 頁），嗣於檢察官偵訊及本院行準備程序時則改稱密碼寫
    在存摺上（見100 年度偵字第10502 號卷第30頁、本院卷第
    29頁），於本院審理時又稱國泰世華銀行的帳戶密碼寫在套
    子上云云（見本院卷第90頁），被告就密碼此項關涉能否順
    利提領帳戶內款項之重要事項交代不清，其所辯已難憑信；
    再衡諸一般人於發現其金融機構帳戶遺失後，均會立即報警
    或向金融機構辦理該帳戶掛失止付之手續，以防該帳戶存款
    遭盜領或帳戶遭不當使用，始合乎常情，參以被告於99年11
    月1 日因其聯邦銀行帳戶遭詐欺集團使用而製作警詢筆錄時
    ，既自承其將密碼寫在金融卡片套子上，況被告曾因交付臺
    灣土地銀行南崁分行帳號：000000000000000 號帳戶之存摺
    、提款卡及密碼，交付予姓名年籍不詳、綽號「阿坤」之人
    ，經本院以98年度桃簡字第3525號判決認被告犯幫助詐欺罪
    ，判處有期徒刑2 月確定，於99年5 月10日易科罰金執行完
    畢，此有高等法院被告前案紀錄表及上開判決書可稽，則被
    告於發現車上財物遭竊後，更應即向司法機關或該帳戶所屬
    銀行辦理報案或辦理相關帳戶掛失之手續，以免該帳戶落入
    不法詐騙集團成員之手中，作為詐騙他人財產犯罪之用，故
    被告所辯其將密碼寫在金融卡之套子上，且其於發現車門遭
    破壞、車上財物遭竊後始終未報警或辦理提款卡掛失止付手
    續，業據被告自承在卷（見100 年度偵字第1980號第26頁、
    本院卷第84頁），並有桃園縣政府警察局蘆竹分局100 年7
    月27日蘆警分刑字第1001118566號函、聯邦商業銀行100 年
    6 月13日（100 ）聯業管（集）字第10010313148 號、100
    同年7 月14日（100 ）聯業管（集）字第10010315571 號調
    閱資料回覆函及國泰世華商業銀行100 年7 月19日（100 ）
    國世銀北桃園字第139 號函在卷可證（見本院卷第16頁、第
    45頁、第48頁、第51頁），益徵被告所辯顯然悖於常情。參
    以本件被害人劉馨憶於99年10月26日存款132,000 元至被告
    上開聯邦銀行大竹分行帳戶之款項，及被害人李御菲於同年
    月29日轉帳17,151元至被告所持前揭國泰世華銀行北桃園分
    行之款項，均於當日立即遭人提領一空之異常交易情形，此
    有卷附之上開聯邦商業銀行及國泰世華商業銀行帳戶交易明
    細表各1 份在卷可佐。此客觀事態，核與一般提供帳戶予詐
    騙集團之成員，其等帳戶餘額均低且當日匯入款項隨即提領
    一空之經驗法則相符。因此被告辯稱其金融卡因故遺失，顯
    與常情有違，不足採信。是以被告陳義平上開帳戶之存摺、
    提款卡應是被告基於幫助詐欺之犯意而交予他人利用。
  (三)按金融存款帳戶，事關存戶個人財產權益之保障，與存戶之
    提款卡、密碼結合，其專屬性、私密性更形提高，一般人均
    有妥為保管存摺、提款卡、密碼，以防止被他人冒用之認識
    ，縱有特殊情況偶有將存摺、提款卡、密碼交付他人之需，
    亦必深入瞭解其用途後再行提供以使用，若落入不明人士手
    中，極易被利用為取贓之犯罪工具，恆係吾人日常生活經驗
    與事理之然；且金融帳戶為個人理財之工具，申請開設金融
    帳戶並無任何特殊限制，一般民眾皆可以存入最低開戶金額
    之方式申請開戶，個人亦可在不同金融機構申請多數存款帳
    戶使用，並無困難，此乃眾所週知之事實，則依一般人之社
    會生活經驗，苟見非親非故之人不以自己名義申請開戶，反
    而以出價蒐購或租用之方式向他人蒐集金融機構帳戶供己使
    用，衡情當知悉蒐集金融帳戶者，係將所蒐集之帳戶用以從
    事財產犯罪。況現今社會上，詐騙者蒐購人頭帳戶，持以作
    為信貸、手機簡訊詐欺之事，常有所聞，提供甚或出賣、出
    借帳戶與非親非故之人，受讓人係為從事財產犯罪，已屬人
    盡皆知之事。查本案被告對於存摺、金融卡及密碼等有關個
    人財產、身分之物品，將淪落於不明人士手中，極易被利用
    為與財產有關之犯罪工具，竟願交付其所有上開帳戶之存摺
    、金融卡，並將密碼告知與其身分上不具任何關係之人，其
    主觀上顯然對於該帳戶將作為不法使用，應有所認知，而客
    觀上亦有幫助詐欺之行為，殆無疑義。
  (四)綜上所述，被告所辯係屬卸責矯飾之詞，不足採信，本案事
    證明確，被告犯行洵堪認定。
三、按刑法上之幫助犯，係對於犯罪與正犯有共同之認識，而以
    幫助之意思，對於正犯資以助力，而未參與實施犯罪之行為
    者而言（最高法院75年度台上字第1509號、84年度台上字第
    5998號、88年度台上字第1270號判決意旨參照）；是以，如
    未參與實施犯罪構成要件之行為，且係出於幫助之意思提供
    助力，即屬幫助犯，而非共同正犯。本件被告提供上開帳戶
    予他人使用，使他人得基於詐欺取財之犯意，向被害人施用
    詐術，致使被害人陷於錯誤而匯款至被告上開帳戶內，以遂
    行詐欺取財之犯行，然被告單純提供帳戶供人使用之行為，
    並不等同於向被害人施以欺罔之詐術行為，此外，復無其他
    證據證明被告有參與詐欺取財犯行之構成要件行為，是被告
    提供帳戶供人使用之行為，係對於他人遂行詐欺取財之犯行
    資以助力。核被告陳義平所為，係犯刑法第339 條第1 項、
    第30條第1 項之幫助詐欺取財罪。查被告有前揭所述之犯罪
    科刑及徒刑執行完畢情形，此有臺灣高等法院被告前案紀錄
    表1 份附卷可按，其於受有期徒刑執行完畢後，5 年以內故
    意再犯本件有期徒刑以上之罪，為累犯，應依刑法第47條第
    1 項規定加重其刑。又被告係幫助他人犯罪，爰依刑法第30
    條第2 項之規定，按正犯之刑減輕之，並依法先加後減之。
    又被告先後或同時將上開二帳戶提供予詐騙集團之行為，各
    行為之獨立性極為薄弱，依一般社會健全觀念，在時間差距
    上，難以強行分開，在刑法評價上，以視為數個舉動之接續
    施行，合為包括之一行為予以評價，較為合理，為接續犯。
    被告以一交付數帳戶之幫助行為，同時觸犯2 個相同之幫助
    詐欺取財罪名，為想像競合犯，應依刑法第55條規定，從一
    重處斷。原審認被告陳義平罪證明確，予以論罪科刑，固屬
    卓見。惟原判決未及審酌前述臺灣桃園地方法院檢察署100
    年度偵字第10502 號移送併辦事實部分，尚有未洽。被告上
    訴猶執前詞否認犯行，固無可取，然原判決既有上揭可議之
    處，自應由本院將原判決撤銷，就該案件自為判決。爰審酌
    被告已曾因交付臺灣土地銀行南崁分行帳號：000000000000
    000 號帳戶之存摺、提款卡及密碼予姓名年籍不詳、綽號「
    阿坤」之人遭判刑確定之素行，及其提供帳戶金融卡及密碼
    ，幫助詐騙集團成員使渠等方便行騙財物，助長詐騙集團詐
    財歪風，增加被害人尋求救濟及治安機關查緝犯罪之困難，
    危害被害人財產安全及社會治安，兼衡依被告提出之貨物異
    常通知單、索賠處理單、運費明細表（見本院卷第28頁背面
    、第31-38 頁），堪認於本件案發前被告擔任貨運司機載貨
    時發生失火致貨物毀損而遭索賠，其犯罪之目的、動機應係
    彌補上開資金缺口，以及被告犯後始終未能坦承犯行，未見
    悔意，亦始終不願與被害人洽談調解、賠償被害人損失等一
    切情狀，量處如主文所示之刑，並諭知易科罰金之折算標準
    。
據上論斷，應依刑事訴訟法第455 條之1 第1 項、第3 項、第36
9 條第1 項前段、第364 條、第299 條第1 項前段，刑法第339
條第1 項、第30條第1 項前段、第2 項、第47條第1 項、第55條
、第41條第1 項前段，刑法施行法第1 條之1 第1 項、第2 項前
段，判決如主文。
本案經檢察官陳淑蓉到庭執行職務。
中    華    民    國   100    年    9     月    30    日
                  刑事第六庭審判長法  官  錢建榮
                                  法  官  吳元曜
                                  法  官  游智棋
以上正本證明與原本無異。
不得上訴。
                                  書記官  陳育萱
中    華    民    國   100    年    9     月    30    日
附錄本案論罪科刑法條：
中華民國刑法第339條
（普通詐欺罪）
意圖為自己或第三人不法之所有，以詐術使人將本人或第三人之
物交付者，處5 年以下有期徒刑、拘役或科或併科1 千元以下罰
金。
以前項方法得財產上不法之利益或使第三人得之者，亦同。
前二項之未遂犯罰之。